【裁判字號】    97,台上,2070
【裁判日期】    971002
【裁判案由】    拆屋還地
【裁判全文】
最高法院民事裁定            九十七年度台上字第二○七○號
上  訴  人  甲○○
                    號
            乙○○（原名陳又菘）
            丙○○
共      同
訴訟代理人  許坤立律師
            郭香吟律師
被 上訴 人  陳夫良祭祀公業
法定代理人  丁○○
上列當事人間請求拆屋還地事件，上訴人對於中華民國九十七年
六月三日台灣高等法院台南分院再審判決（九十七年度再字第六
號），提起上訴，本院裁定如下：
    主  文
上訴駁回。
上訴訴訟費用由上訴人負擔。
    理  由
按祭祀公業條例已於民國九十七年七月一日施行，祭祀公業未依
該條例第二十一條、第二十二條規定向主管機關登記為祭祀公業
法人者，依本院最新見解，仍不失為非法人團體，自有當事人能
力。本件被上訴人陳夫良祭祀公業經查雖尚未辦理登記為祭祀公
業法人，且於原審係以其管理人丁○○自己名義代為訴訟行為，
但該公業既屬非法人團體，具有當事人能力，即應逕列其公業名
義「陳夫良祭祀公業」為被上訴人，並以原管理人「丁○○」為
其法定代理人。合先敘明。
次按上訴第三審法院，非以原判決違背法令為理由，不得為之。
又提起上訴，上訴狀內應記載上訴理由，其以民事訴訟法第四百
六十九條所定事由提起第三審上訴者，應於上訴狀內表明：原判
決所違背之法令及其具體內容、暨依訴訟資料合於該違背法令之
具體事實。其依同法第四百六十九條之一規定提起上訴者，並應
具體敘述為從事法之續造、確保裁判之一致性或其他所涉及之法
律見解具有原則上重要性之理由。同法第四百六十七條、第四百
七十條第二項分別定有明文。而依同法第四百六十八條規定，判
決不適用法規或適用不當者，為違背法令；依同法第四百六十九
條規定，判決有該條所列各款情形之一者，為當然違背法令。是
當事人提起第三審上訴，如合併以同法第四百六十九條及第四百
六十九條之一之事由為上訴理由時，其上訴狀或理由書應表明該
判決所違背之法令條項，或有關判例、解釋字號，或成文法以外
之習慣或法理等及其具體內容，暨係依何訴訟資料合於該違背法
令之具體事實，並具體敘述為從事法之續造、確保裁判之一致性
或其他所涉及之法律見解具有原則上重要性之理由。如未依上述
方法表明，或其所表明者與上開法條規定不合時，即難認為已合
法表明上訴理由，其上訴自非合法。本件上訴人對於原判決提起
第三審上訴，雖以該判決違背法令為由，惟核其上訴理由狀所載
內容，徒就原審取捨證據、認定事實之職權行使所為：另案台灣
嘉義地方法院九十六年度重訴字第一九號確認買賣關係不存在判
決（下稱第一九號判決）之理由，固為丁○○非為被上訴人（再
審被告）陳夫良祭祀公業合法管理人之判斷，然原確定判決即前
訴訟程序之原審九十五年度上字第二一八號確定判決（下稱原確
定判決）並不受該第一九號判決之拘束。況第一九號判決（後訴
）尚未確定，而原確定判決對該確認買賣關係不存在事件，又處
於「前訴」之地位，即使「後訴」嗣經判決確定，其判決效力亦
不及於「前訴」之原確定判決。上訴人（再審原告）以第一九號
判決理由中之判斷，資為原確定判決有適用法規顯有錯誤之依據
，自無足取。此外，上訴人既不能舉證證明丁○○非為陳夫良祭
祀公業合法管理人之事實，其主張丁○○代表該祭祀公業起訴係
屬當事人不適格。原確定判決有民事訴訟法第四百九十六條第一
項第一款適用法規顯有錯誤之再審事由，提起本件再審之訴，即
無理由等論斷，指摘為不當，並就原審命為辯論及已論斷者，泛
言謂為違法，而非表明該判決所違背之法令及其具體內容，暨依
訴訟資料合於該違背法令之具體事實，更未具體敘述為從事法之
續造、確保裁判之一致性或其他所涉及之法律見解具有原則上重
要性之理由，難認其已合法表明上訴理由。依首揭說明，應認其
上訴為不合法。
據上論結，本件上訴為不合法。依民事訴訟法第四百八十一條、
第四百四十四條第一項、第九十五條、第七十八條，裁定如主文
。
中    華    民    國  九十七  年    十    月    二    日
                      最高法院民事第三庭
                          審判長法官  蘇  茂  秋
                                法官  陳  碧  玉
                                法官  王  仁  貴
                                法官  張  宗  權
                                法官  高  孟  焄
      本件正本證明與原本無異
                                      書  記  官
中    華    民    國  九十七  年    十    月   十四   日
                                                     ｍ


司法院資訊處製作；財團法人民間司法改革基金會備份。
